【裁判字號】    91,訴,4571
【裁判日期】    920224
【裁判案由】    遺產稅
【裁判全文】
臺北高等行政法院裁定                            九十一年度訴字第四五七一號
    原      告  甲○○
    被      告  財政部臺北市國稅局
    代  表  人  張盛和
右當事人間因遺產稅事件，原告不服財政部中華民國九十一年九月二十日台財訴字第
０九一一三五五四六０號訴願決定，提起行政訴訟。本院裁定如左：
    主  文
原告之訴駁回。
訴訟費用由原告負擔。
    理  由
一、按訴願之提起，應自行政處分達到或公告期滿之次日起三十日內為之，又訴願之
    提起，以原行政處分機關或受理訴願機關收受訴願書之日期為準，訴願法第十四
    條第一項及第三項分別定有明文。若逾越此三十日之不變期間而提起訴願，即為
    法所不許。又行政程序法施行前，有關稅捐稽徵機關為稽徵稅捐所發之各種文書
    之送達，依稅捐稽徵法第一條及公文程序式條例第十三條規定，得準用民事訴訟
    法有關文書送達之規定（參照財政部八十八年三月八日台財稅字第八八一九０三
    八二二號函）。
二、本件原告於民國（下同）八十七年七月二十四日向被告申報遺產稅，被告核定其
    應納稅遺產稅額為新台幣（下同）二、三四七、二二六元，漏報遺產稅額一五一
    、三三七元，原告不服，申請復查，經被告於八十九年八月十二日以財北國稅法
    字第八八０三一三三七號復查決定書駁回其復查之申請，而於八十八年十月六日
    送達上開復查決定書予原告，有掛號郵件回執原本附原處分卷可稽，因原告設址
    台北市，免扣除在途期間，計其三十日之提起訴願期間，應自八十八年十月七日
    起算，至八十八年十一月五日屆滿，該日並非星期日、紀念日或其他休息日，原
    告遲至八十八年十一月十一日始提起訴願，亦有訴願書上之收文日戳可憑，其提
    起訴願已逾首揭法定不變期間，自為法所不許。原告起訴意旨指其於復查決定時
    已未住於台北市○○街十五號（即原告申請復查時之住址），其於八十八年十月
    二十日始收件云云。查原告復查申請書之所載地址為臺北市○○街十五號，被告
    依該址送達，並經原告之同居人即其姊陳秀美君蓋章簽收，有上開復查決定通可
    證，即使如原告所言，其於復查決定作成時已不住於該址，惟其既未陳報被告，
    被告將復查決定書對該址送達，並由住於該址之原告之姊收受，依民事訴訟法第
    一百三十七條第一項規定，已生送達效果。從而，訴願決定以其訴願逾期，從程
    序上予以駁回，核無不合，原告復對之提起行政訴訟，顯非合法，應予駁回。另
    原告之訴既不合法，其實體上之主張本院即無從審酌；又財政部係訴願機關，原
    告將之贅列為被告，依行政訴訟法第二十四條規定，顯然有誤，惟既屬贅列，即
    無庸依同法第一百零七條第二項規定命其補正，均併予敘明。
三、依行政訴訟法第一百零七條第一項第十款、第一百零四條、民事訴訟法第九十五
    條、第七十八條，裁定如主文。
中      華      民      國    九十二    年      二      月    二十四    日
                              臺 北 高 等 行 政 法 院   第 三 庭
                                             審 判 長 法  官  姜素娥
                                                      法  官  陳國成
                                                      法  官  吳東都
右為正本係照原本作成。
如不服本裁定，應於送達後十日內向本院提出抗告狀（須按他造人數附繕本）。
中      華      民      國    九十二    年      二      月    二十六    日
                                                      書記官  李金釵


司法院資訊處製作；財團法人民間司法改革基金會備份。
